臺灣彰化地方法院民事判決　94年度訴字第732號
原　　　告　　甲○○
訴訟代理人　　尤雯雯律師
被　　　告　　汪清發即汪結祭祀公業之管理人
訴訟代理人　　乙○○
上列當事人間請求履行契約事件，本院於民國九十四年十二月二
十一日言詞辯論終結，判決如下：
    主      文
被告應將坐落彰化縣大村鄉○○段一三五四地號、地目林、應有
部分全部、面積五○九０平方公尺之土地，辦理所有權移轉登記
予原告。
訴訟費用由被告負擔。
原告假執行之聲請駁回。
    事實及理由
壹、原告起訴主張：
  一、原告與被告即祭祀公業汪結之管理人汪清發於民國九十四
      年六月二十九日簽訂不動產買賣契約書（下稱系爭契約書
      ），將祭祀公業汪結所有坐落彰化縣大村鄉○○段一三五
      四地號（重測前為彰化縣大村鄉○○段犁頭厝小段一六七
      地號）、地目林、面積五千零九十平方公尺土地（下稱系
      爭土地），以每分新台幣（下同）二百八十萬元，共計一
      千四百六十九萬四千元之價格出售予原告。並於系爭契約
      書上約定兩造應依契約所定之付款辦法於原告付款後，被
      告應依據買賣契約書上之條款逐步將系爭土地移轉所有權
      予原告。原告於簽約時已先行給付一百四十萬元作為訂金
      ，並於九十四年七月二十日，給付一百七十九萬四千元作
      為第二次付款，此時被告依系爭契約書之規定，應取得農
      業使用證明書予原告，並約定於九十四年七月三十日辦理
      移轉登記手續。詎料，被告於原告已完成第一、二次付款
      後，竟未將派下員印鑑證明書、同意授權書、戶籍謄本等
      資料交付，致使原告無法辦理登記手續。而被告對此契約
      書之約款置若罔聞，令原告受有損害，爰依買賣之法律關
      係提起本訴等語。並聲明：(一)如主文第一項所示。(二)
      願供擔保請准宣告假執行。
  二、對於被告提出之二份開會紀錄、派下全員名冊、委託書、
      出席者之簽名蓋章等證物，原告均不爭執。
貳、被告則以：被告同意把系爭土地移轉給原告，但是印鑑證明
    及戶籍謄本拿不出來。祭祀公業汪結之派下員有五十一人，
    九十四年四月十七日及八十九年六月四日開派下員大會時，
    有經過派下員一半以上出席，並超過半數以上之派下員同意
    出賣系爭土地。九十四年召開派下員大會時，係為決定出售
    系爭土地之價金，而該次會議有三十九人出席，並有三十八
    個人同意以系爭價格出售，惟因該次會議對於出售價格要以
    房份分還是以人頭分，意見分歧。該次會議並追認八十九年
    六月四日之會議決議，即出席之派下員均同意系爭土地之出
    售事宜授權由管理人全權處分。現在還欠十個派下員的印鑑
    證明，因渠等事後均表示錢分的太少，而不願意提出印鑑證
    明。被告有收到原告給付之三百多萬元，且原告起訴內容均
    實在等語，資為抗辯。並聲明：原告之訴駁回。
參、兩造不爭執之事實
　一、兩造於九十四年六月二十九日簽訂不動產買賣契約書，將
  　　祭祀公業汪結所有坐落彰化縣大村鄉○○段一三五四地號
    　、地目林、面積五千零九十平方公尺土地，以每分二百八
      十萬元，共計一千四百六十九萬四千元之價格出售予原告
      。
　二、原告於簽約時已先行給付一百四十萬元作為訂金，並於九
  　　十四年七月二十日，給付一百七十九萬四千元作為第二次
    　付款。
  三、被告於原告已完成第一、二次付款後，並未將派下員印鑑
      證明書、同意授權書、戶籍謄本等資料交付原告，至今未
      能完成所有權移轉登記。
  四、依兩造簽訂之買賣契約，付款辦法為第一次甲方即原告先
      支付訂金一百四十萬元。第二次，九十四年七月二十日，
      乙方即被告之農業使用證明書核准後，甲方再給付一百七
      十九萬四千元。第三次，九十四年八月三十日，乙方完稅
      、證件完備送地政事務所登記時，甲方再給付四百五十萬
      元。第四次，九十四年九月十日，甲方向銀行貸款核准撥
      款後三日內，再給付七百萬元予乙方，並辦理土地點交事
      宜。系爭買賣契約第四條並約定：「本件不動產所有權移
      轉登記手續約定於九十四年七月三十日雙方須同往高代書
      事務所履行訂立公定買賣契約，屆時乙方應將本件不動產
      產權移轉登記需要文件提交與甲方以便聲請登記」。
  五、祭祀公業汪結之派下全員共有五十一名，祭祀公業汪結曾
      於八十九年六月四日召開派下員大會，該次會議共有二十
      六人出席，已超過全體派下員之半數，並經過出席者過半
      數同意針對系爭土地做成決議，派下員同意授權管理人全
      權處分出售或分割等事宜。
  六、祭祀公業汪結於九十四年四月十七日召開派下員大會，共
      有三十九人出席，再次針對系爭土地以每分二百八十萬元
      出售為討論，出席者均同意以系爭價格出售，同意之派下
      員已超過半數，彼等所代表之派下權亦超過半數，惟因派
      下員對於價金應按房份分或派下人數分意見紛歧，未做成
      決議，該次會議並追認八十九年六月四日派下員大會之決
      議，即系爭土地之出售等事宜，全權授權祭祀公業汪結之
      管理人處理。
肆、得心證之理由
    本件原告主張依兩造所訂立之買賣契約，原告已經完成第一
    次及第二次之付款，依約被告應將派下員印鑑證明書、同意
    授權書、戶籍謄本等資料交付原告辦理過戶登記，但至今被
    告未能完成所有權移轉登記等語。被告則抗辯其提不出所有
    派下員之印鑑證明及戶籍謄本等語。茲應審究者兩造間之契
    約是否合法生效？被告有無就系爭土地辦理移轉登記予原告
    之義務？
　一、按祭祀公業土地之處分或設定負擔，得依土地法第三十四
  　　條之一第五項規定辦理。但規約另有規定者，不在此限。
    　又按共有土地或建築改良物，其處分、變更及設定地上權
      、永佃權、地役權或典權，應以共有人過半數及其應有部
      分合計過半數之同意行之。但其應有部分合計逾三分之二
      者，其人數不予計算。前四項規定，於公同共有準用之，
      祭祀公業土地清理要點第十九點及土地法第三十四條之一
      第一項、第五項分別定有明文。經查，本件祭祀公業汪結
      之派下全員共有五十一名，祭祀公業汪結曾於八十九年六
      月四日召開派下員大會，該次會議共有二十六人出席，已
      超過全體派下員之半數，並經過出席者過半數同意，針對
      系爭土地做成決議，派下員同意授權管理人全權處分出售
      或分割等事宜。嗣祭祀公業汪結又於九十四年四月十七日
      召開派下員大會，共有三十九人出席，再次針對系爭土地
      以每分二百八十萬元出售為討論，出席者均同意以系爭價
      格出售，同意之派下員已超過半數，彼等所代表之派下權
      亦超過半數，該次會議並追認八十九年六月四日派下員大
      會之決議，即系爭土地之出售等事宜，全權授權祭祀公業
      汪結之管理人處理。故八十九年六月四日及九十四年四月
      十七日之派下員會議既同意以系爭價格出售，並授權管理
      人全權處理出售系爭土地之事誼，足見被告與原告訂立不
      動產買賣契約書，將系爭土地出售予原告，已符合祭祀公
      業土地清理要點第十九點、土地法第三十四條之一第一項
      、第五項等規定及祭祀公業汪結八十九年度六月四日與九
      十四年四月十七日派下員大會之決議，應屬合法有效。雖
      被告嗣後無法提出所有派下員之印鑑證明。惟按申請登記
      時，有下列情形之一者，當事人得免親自到場：．．．．
      (十)檢附登記原因發生日期前一年以後核發之當事人印鑑證
      明者，．．．土地登記規則第四十一條第十款固定有明文
      。然查，該土地登記規則第四十一條第十款之規定，僅係
      為使當事人得免親自到場，故於申請登記時限制所提出之
      文件須有印鑑證明，若當事人得親自到場，亦可不用提出
      印鑑證明，並非謂當事人所訂立之契約若無法提出印鑑證
      明，當事人之契約即屬無效。故本件被告於辦理移轉登記
      予原告時，雖因無法提出同意處分之派下員印鑑證明，惟
      本院認無礙於兩造所訂立不動產買賣契約書合法性之認定
      。
  二、又查，依據兩造所訂立不動產買賣契約書第四條約定：「
      本件不動產所有權移轉登記手續約定於九十四年七月三十
      日雙方須同往高代書事務所履行訂立公定買賣契約，屆時
      乙方應將本件不動產產權移轉登記需要文件提交與甲方以
      便聲請登記」。又於付款辦法亦約定，原告於完成第一、
      二次之付款後，被告須將本件不動產產權移轉登記需要文
      件提交與原告，送地政事務所登記時，原告始有繼續付款
      之義務。而原告已完成第一、二次之付款乙節，此亦為被
      告所自認，依兩造契約書第四條約定，被告自負有將移轉
      系爭土地所有權之相關文件交予原告之義務。且依民法第
      三百四十八條第一項規定，物之出賣人，負交付其物於買
      受人，並使其取得該物所有權之義務。故原告本於買賣契
      約之法律關係，請求被告應將坐落彰化縣大村鄉○○段一
      三五四地號、地目林、應有部分全部、面積五○九０平方
      公尺之土地，辦理所有權移轉登記予原告，為有理由，應
      予准許，爰判決如主文第一項所示。
  三、按命債務人為一定之意思表示之判決確定或其他與確定判
      決有同一效力之執行名義成立者，視為自其確定或成立時
      ，債務人已為意思表示，強制執行法第一百三十條第一項
      定有明文。本件原告係請求被告應將坐落彰化縣大村鄉○
      ○段一三五四地號、地目林、應有部分全部、面積五○九
      ０平方公尺之土地，辦理所有權移轉登記予原告，核其內
      容係命被告為一定之意思表示，依法自判決確定時，即視
      為其已為意思表示。此時，地政機關即應本於判決為移轉
      登記，此項登記係國家機關本於判決為強制執行以外之行
      為，核其性質，須待判決確定後始能為之，判決確定前無
      強制執行以外之執行可言，自無宣告假執行之餘地，故原
      告聲請願供擔保，請准宣告假執行，依法即屬無據，應予
      駁回，併此敘明。
伍、訴訟費用負擔之依據：民事訴訟法第七十八條。
中　　華　　民　　國　　94　　年　　12　　月　　30　　日
                  民事第二庭    法　官　詹秀錦
以上正本係照原本作成。
如對本判決上訴，應於判決送達後20日內向本院提出上訴狀。
中　　華　　民　　國　　95　　年　　1 　　月　　2 　　日
                      　　　    書記官　楊筱惠
